# 请教陈版！购买上市公司股权并按照权益法核算的后续处理

提问人：wx_5a4215812213 时间：2017-12-26 18:38:35
背景： A，B均为国有上市企业，C为国有非上市企业，持有B企业60%股权，假设除长投B企业外，其他资产价值为 0 。 2016 年 9 月 30日，A公司通过招拍挂取得C公司20%股权，购买对价=B公司12%（60%*20%）股权的市价，市价按照上市公司重大资产重组办法，采用B公司 930 前后 30 个交易日均价 8 元/股为基础进行计算，假设购买对价为人民币 8 亿元。因为是国有企业，所以后续手续批准时间很长，到最终交割完成已经是 2017 年 5 月 31 日，此时B公司股价下跌为7.5元/股，低于对价计算基础 8 元/股，A仍以对价 8 亿元入账，不认为该投资股权存在减值迹象。于收购日 5 月 31 日，评估师对B的资产公允价值进行了评估，可辨认净资产公允价值为人民币 6 亿元。B企业为大型财务稳健的企业，假设可辨认净资产公允价值稳定在 6 亿元。B公司股价在2016930-2017331之间有所波动， 2017331 达到股价高峰8.5元/股之后开始震荡下跌，预计到 20171231 股价将下跌至人民币6.5元/股。12%股权的市价为人民币6.5亿元。
在针对该项投资做减值考虑时，A企业首先考虑该项投资是否存在减值迹象。《企业会计准则第 8 号——资产减值》第五条列举了一些表明资产可能发生了减值的迹象，其中一条是资产的市价当期大幅度下跌，其跌幅明显高于因时间的推移或者正常使用而预计的下跌。对于当期大幅度下跌并没有量化标准，就参考了《企业会计准则第 22 号——金融工具确认和计量》第四十一条列出了表明金融资产发生减值的若干客观证据，其中第（八）项为“权益工具投资的公允价值发生严重或非暂时性下跌”。同时，根据《公开发行证券的公司信息披露解释性公告第 3 号——财务报表附注中可供出售金融资产减值的披露》（证监会公告[2013]38 号的标准，对于期末公允价值相对于成本的下跌幅度已达到或超过50%，或者持续下跌时间已达到或超过 12 个月，构成严重或非暂时性下跌。
问题： A认为，股价从购买日 5 月 31 日7.5元下降到6.5元，下降幅度13%，不超过50%。同时从 5 月 31 日到 12 月 31 日，下跌时间不超过 12 个月。而且企业所处市场经济环境没有变化，企业本身财务稳健盈利状况良好，同板块的其他上市公司股价也同样在 17 年 3 月份之后持续下跌。因此对C的投资不存在减值迹象。A认为如果第一步不考虑减值迹象，而是直接以市价去对比对价计算减值，那么在收购日 5 月 31 日股价跌到7.5元，就已经存在减值了，这个也不太合理，所以应当先考虑是否存在减值迹象，有减值迹象再去做减值测试。虽然，如果股价真的持续 12 个月下跌，或者下跌超过50%，那么，对C的投资就是一次性减值到可辨认净资产公允价值 6 亿元跟期末市价的较高者。但是针对 17 年 12 月 31 日，因为不满足 12 个月/50%的标准，所以暂时按兵不动。
请教陈版，这样的考虑逻辑是否合理？ 12 个月的起点应该是购买日 5 月 31 日还是 2017 年股价最高点 3 月 31 日，亦或者是 16 年 9 月 30日？另外， 16 年 9 月 30 日的均价是 8 元，收购日 5 月 31 日是7.5元，这期间的股价波动在期末减值考虑的时候又应该如何处理？

回答人：chenyiwei
首先要考虑A能否通过C对B具有重大影响。如果具有重大影响，则单纯依据市价判断减值可能并不恰当。 如果确实只是财务投资，无重大影响的，则按照金融资产减值中的“严重或非暂时性下跌”的标准判断。 12 个月的起点是 2017 年股价最高点 3 月 31 日。 16 年 9月 30 日的均价是 8 元，收购日 5 月 31 日是7.5元，但仍按 8 元收购，差价0.5元理论上应立即确认为档期损失。

提问人：wx_5a4215812213 时间：2017-12-26 21:18:24
谢谢陈版如此迅速的回复！A持有C20%股权，C持有B 60%股权，但是经确认，A无法通过C对B产生重大影响。这样的话，A是可以按照金融资产减值的标准判断。但是我还想请教您，如您所说，先要考虑A能否通过C对B具有重大影响，这个是基于什么理论呢？

回答人：chenyiwei
如果A对B具有重大影响，则其减值测试就是遵循 《企业会计准则第 8 号——资产减值》若不是遵循金融工具确认和计量准则了，这两个准则的减值思路是不一样的。